【裁判字號】    98,訴,1835
【裁判日期】    981229
【裁判案由】    清償債務
【裁判全文】
臺灣桃園地方法院民事判決              98年度訴字第1835號
原      告  台灣土地銀行股份有限公司
法定代理人  丁○○
訴訟代理人  丙○○
            羅詩宛
被      告  甲○○
            乙○○
上列當事人間請求清償債務事件，於民國98年12月15日辯論終結
，本院判決如下：
    主  文
被告甲○○應給付原告新台幣伍拾捌萬捌千佰柒拾玖元及自民
國九十八年三月十日起至清償日止，按週年利率百分之二點八四
五計算之利息，並按上開利息百分之二十計算之違約金。被告乙
○○於原告就被告甲○○之財產強制執行無效果時，由被告乙○
○給付之。
被告甲○○應給付原告新台幣拾伍萬陸千零壹拾玖元及自民國
九十八年三月十日起至清償日止，按週年利率百分之二點六四計
算之利息，並按上開利息百分之二十計算之違約金。被告乙○○
於原告就被告甲○○之財產強制執行無效果時，由被告乙○○給
付之。
訴訟費用由被告甲○○負擔。原告對被告甲○○之財產強制執行
無效果時，由被告乙○○負擔。
    事實及理由
壹、程序事項：
    本件被告均經合法通知，無正當理由，均未於言詞辯論期日
    到場，核無民事訴訟法第386 條各款所列情形，爰依原告之
    聲請，由其一造辯論而為判決。
貳、實體事項：
一、原告主張：
    被告甲○○邀同被告乙○○擔任保證人向原告辦理住宅貸款
    ，於民國93年11月9 日，分別向原告借款新台幣（下同）2,
    000,000 元及370,000 元，其中就2,000,000 元借款之利息
    ，約定自93年11月9 日起按郵匯局二年期定期儲金機動利率
    加計1%計算之；而370,000 元之借款利息係約定自93年11月
    9 日起至95年11月9 日止，按原告公告指數型房貸指標利率
    ，加計0.87% 計算，並自95年11月10日起依原告公告指數型
    房貸指標利率加計1.37% 計算年利率。另約定被告甲○○應
    按月攤還本息，若遲延還本或付息時，本金自到期日起，利
    息自付息日起，照應還款項，逾期六個月以內者，按借款利
    率之百分之十，逾期超過六個月部分，就超過部分，按借款
    利率百分之二十計付違約金。被告甲○○並以其所有坐落於
    台北縣鶯歌鎮○○段214 地號土地及其上鶯歌鎮○○段80建
    號建物即門牌號碼台北縣鶯歌鎮○○街2 之7 號7 樓之房屋
    ，就上開2 筆借款為原告設定最高限額2,850,000 元之抵押
    權。又被告甲○○於94年9 月9 日起就2,000,000 元之借款
    即未再繳納本息，另就370,000 元之借款亦於同年11月9 日
    即未繳納本息。而依兩造所簽立之住宅貸款契約約定，就尚
    未清償之本金、利息皆視同到期。另因兩造於住宅貸款契約
    第12條約定，債務人及保證人所提出之給付不足清償全部債
    務，依各項費用、違約金、利息、遲延利息及本金順序抵充
    ，但原告得指定各更有利於債務人或保證人之抵充順序與方
    法。又因被告甲○○就2, 000,000元之借款於94年9 月9 日
    起即未還款，而此時郵匯局二年期定期儲金機動利率為1.84
    5%，再依兩造之約定加計1%，因而以2.845%計算年利率；另
    就370,000 元之借款契約亦於同年11月9 日即未還款，而依
    原告公告指數型房貸利率係1.77% ，再依契約加計0. 87%，
    年利率計為2.64% 。嗣後原告就被告甲○○所有之上開房屋
    行使抵押權，並經台灣板橋地方法院97年度執字第26691 號
    強制執行拍賣後，依兩造契約條款第12條之規定抵充後，尚
    不足本金944,398 元，再因兩造就上開兩筆債務間並未約定
    抵充之順序，而依民法第322 條規定，應以債務人因清償而
    獲益最多者儘先抵充，因而應先抵充利率較高之2,000,000
    元借款。經抵充後，被告甲○○就2,000,000 元之借款，本
    金尚餘588,379 元未清償；另370,000 元之借款亦有本金35
    6,019 元尚未清償。而原告就被告甲○○尚積欠之本金、利
    息及違約金等，迭經催討均未置理。再被告乙○○係被告甲
    ○○之保證人，則於原告就上開債權向被告甲○○之財產強
    制執行無效果後，即應由被告乙○○負給付之責。爰依消費
    借貸及保證等法律關係請求被告甲○○、乙○○清償尚未償
    還之借款本金，暨自台灣板橋地方法院97年度執字第26691
    號案件執行時，就被告甲○○積欠之利息及違約金等計算至
    98年3 月9 日之翌日起至清償日止，計算之利息及違約金，
    並聲明：如主文所示。
二、被告均未於言詞辯論期日到場，亦未提出書狀為任何聲明或
    陳述。
三、原告主張之上開事實，業據其提出住宅貸款契約書影本2 份
    、增補條款契約書、放款中心利率查詢表及土地、建築改良
    物抵押權設定契約書影本各一紙，並經本院依職權調閱台灣
    板橋地方法院97年度執字第26691 號卷，核閱屬實。再被告
    經合法通知，於言詞辯論期日均未到場，亦均未提出任何準
    備書狀或證據資料作何答辯聲明或陳述以為爭執，依民事訴
    訟法第280 條第3 項前段準用同法條第1 項規定之結果，視
    同被告對於原告主張之事實自認，堪信原告之主張為真實。
四、按「消費借貸契約，借用人應於約定期限內，返還與借用物
    種類、品質、數量相同之物。」、「遲延之債務，以支付金
    錢為標的者，債權人得請求依法定利率計算之遲延利息，但
    約定利率較高者，仍從其約定利率。」民法第478 條前段、
    第233 條第1 項定有明文。次按「謂保證者，謂當事人之約
    定，一方於他方之債務人不履行債務時，由其代負履行責任
    之契約。」、「保證債務，除契約另有訂定外，包含主債務
    之利息、違約金、損害賠償及其他從屬於主債務之負擔。」
    、「保證人於債權人未就主債務人之財產強制執行而無效果
    前，對於債權人得拒絕清償。」民法第739 條、第740 條及
    第745 條亦分別定有明文。則被告甲○○既有前揭未依約攤
    還本息之事實，所欠其餘債務視為全部已到期，經原告強制
    執行後，尚有借款仍未償還，依貸款契約自應負清償給付之
    責。另被告乙○○係甲○○借貸之保證人，於原告對被告甲
    ○○之財產強制執行無結果前，對原告尚得拒絕清償，惟若
    原告執行無結果時，仍應負清償之責。從而，原告依消費借
    貸及保證之法律關係，請求被告甲○○給付如主文第1 項、
    第2 項所示之金額及利息、違約金，及對被告甲○○之財產
    強制執行無結果時，被告乙○○對原告應負給付之責，均有
    理由，應予准許。
五、據上論結，本件原告之訴為有理由，依民事訴訟法第385 條
    第1項前段、第78條，判決如主文。
中    華    民    國    98    年    12    月    29    日
                  民事第二庭 審判長 法  官  劉克聖
                                    法  官  劉佩宜
                                    法  官  陳彥年
以上正本係照原本作成。
如對本判決上訴，須於判決送達後20日內向本院提出上訴狀。
中    華    民    國    98    年    12    月    29    日
                                    書記官  劉霜潔

司法院資訊處製作；財團法人民間司法改革基金會備份。
